【裁判字號】    95,家訴,246
【裁判日期】    970305
【裁判案由】    分割遺產
【裁判全文】
臺灣臺中地方法院民事判決           95年度家訴字第246號
原      告  甲ｖ○○
訴訟代理人  羅宗賢律師
            黃雅琴律師
被      告  乙Ｇ○
            玄○○○
            乙Ｈ○
            乙Ｅ○
            乙Ｊ○
            乙Ｉ○
            Ｊ○○○
            乙Ｄ○
            乙Ｆ○
            乙乙○
            Ｆ○○○
            乙己○
            乙寅○
            乙庚○
            乙卯○
            乙丁○
            乙申○
            巳○○○
            乙丙○
            乙辛○
上列  三人
訴訟代理人  乙壬○    住同上
被      告  辰○○○  住臺北市.
            Ｍ○○    住臺中縣.
            Ｐ○○    住桃園縣.
            甲壬○    住臺中市.
                        斌1巷.
            甲宇○    住臺中市.
            ｖ○○    住臺中縣.
            Ｎ○○    住臺中縣.
            甲Ｇ○    住臺中市.
            甲ｅ○    住臺中縣.
            甲ｆ○    住臺中市.
            甲ｋ○    住臺中縣.
            甲ｊ○    住新竹市.
            甲ｉ○    住臺中市.
            甲ｌ○    住同上
            甲ｇ○    住臺中縣.
            甲ｄ○    住臺中市.
            甲己○○  住臺中縣.
            甲ｔ○○  住臺中縣.
            甲ｈ○    住臺中縣.
            甲癸○    住臺中市.
            甲ｑ○○  住臺中市.
            Ｋ○○    住彰化縣.
            甲ｒ○○  住臺中縣.
            ｒ○○    住臺中市.
            Ｇ○○    住臺中市.
            ｈ○○    住臺中市.
            ｘ○○    住臺中市.
                        弄10.
            ｙ○○    住臺中市.
                        弄13.
            甲亥○    住臺中市.
            甲庚○    住臺中市.
            張源    住臺中市.
            張森    住臺中市.
            甲甲○    住臺中市.
            ｚ○○    住臺中市.
            Ｙ○○    住臺中市.
            甲Ｄ○    住臺中市.
            甲Ｂ○    住臺北縣.
            乙戌○○  住臺中縣.
            甲Ｌ○    住臺中市.
            甲Ｈ○    住臺中市.
            甲Ｙ○    住同上
            乙地○    住臺中市.
            乙宙○Tsai  L.
                      住930.
            乙宇○    住臺中市.
            乙玄○    住臺中市.
            乙天○    住臺中市.
            乙Ａ○    住彰化縣.
            Ｘ○○    住臺中市.
            甲Ｃ○    住臺中市.
            甲Ａ○    住臺中縣.
            甲玄○    住臺中市.
            甲黃○    住臺中市.
            甲ｂ○    住南投縣.
            甲ａ○    住臺北市.
                        5樓
            甲地○    住臺中市.
            ｉ○○    住彰化縣.
            Ｄ○○    住彰化縣.
            甲Ｚ○    住彰化縣.
                        31弄.
            ａ○○    住彰化縣.
            甲Ｍ○    住高雄縣.
            ｃ○○    住高雄市.
            壬○○○  住彰化縣.
            Ｓ○○    住彰化縣.
            Ａ○○    住彰化縣.
            Ｈ○○    住同上
            Ｂ○○    住彰化縣.
            Ｕ○○    住彰化縣.
            Ｖ○○    住彰化縣.
            Ｗ○○    住桃園縣.
            甲Ｔ○    住彰化縣.
            Ｃ○○    住臺中市.
            Ｒ○○    住臺中市.
            ｏ○○    住臺中市.
            ｎ○○    住臺中市.
            甲Ｅ○    住臺中市.
            ｍ○○    住臺中市.
            甲ｙ○○  住臺北縣.
            甲丁○    住臺南縣.
            ｕ○○    住臺中市.
            庚○○    住彰化縣.
                        號
            丙○○    住南投縣.
            丁○○    住南投縣.
            丑○○    住同上
兼訴訟代理人甲ｕ○    住同上
被      告  辛○○    住彰化縣.
            甲ｃ○    住彰化縣.
                        號
            寅○○    住同上
            卯○○    住桃園縣.
            己○○    住彰化縣.
                        號
            戊○○    住彰化縣.
                        號
            乙○○    住彰化縣.
            乙Ｃ○    住臺中市.
            ｂ○○    住臺中市.
            癸○○○  住臺中市.
            甲ｏ○    住臺北縣.
            甲ｍ○    住臺北縣.
            甲ｎ○    住臺北市.
            甲ｐ○    住臺北市.
                        9號
            戌○○    住臺中市.
            乙Ｂ○    住臺北市.
            甲未○    住臺中市.
            甲午○    住臺中市.
            甲酉○    住臺中市.
            乙Ｌ○○  住臺北縣.
                        17弄.
            黃○○    住臺中市.
            Ｔ○      住臺中市.
兼訴訟代理人子○○    住臺中市.
被      告  甲ｓ○○  住臺北市.
            乙子○○  住臺中市.
            甲天○    住臺中市.
            ｅ○○    住臺中市.
            甲ｘ○○  住新竹市.
            ｓ○○    住高雄市.
            甲Ｘ○    住臺中市.
            甲Ｗ○    住臺中縣.
                        號
上列  八人
訴訟代理人  黃呈利律師
被      告  甲Ｏ○    住臺中市.
            甲Ｎ○    住臺中市.
            Ｌ○○    住臺中市.
            甲Ｒ○    住臺北市.
            甲Ｓ○    住臺北市.
            甲Ｑ○    住臺北市.
            甲戊○    住同上
            甲Ｅ○    住臺北市.
            甲Ｆ○    住臺北市.
                        弄34.
            甲Ｕ○    住臺北市.
            地○○○  住臺中縣.
            乙未○    住臺中縣.
            Ｅ○○    住臺中縣.
                        20之.
            乙巳○    住新竹縣.
                        13號.
            乙辰○    住臺中縣.
                        20之.
            甲ｚ○    住同上
            乙午○    住同上
            乙甲○    住臺中縣.
            乙丑○    住臺中市.
            乙癸○    住臺中縣.
            亥○○    住臺中市.
            天○○    住臺中縣.
            ｗ○○    住臺中市.
            宇○○    住臺中市.
            ｆ○○    住臺中市.
訴訟代理人  ｇ○○○  住臺中市.
被      告  ｐ○○    住臺中市.
訴訟代理人  ｆ○○    住臺中市.
被      告  ｑ○○    住臺中市.
            Ｑ○○    住臺中市.
            乙Ｋ○    住臺中市.
            甲ｗ○○  住臺中市.
            午○○    住臺北市.
                        27號.
            申○○    住臺中市.
            未○○    住臺北縣.
                        弄18.
            甲寅○    住臺中市.
訴訟代理人  甲辛○    住臺中市.
被      告  乙黃○    住臺中市.
            酉○○    住臺中市.
            ｄ○○    住臺北市.
                      巷11弄.
            甲戌○    住臺北市.
            甲宙○    住臺北市.
                        巷7號.
            Ｚ○○    住臺北市.
上列  四人
訴訟代理人  宙○○    住臺北市.
被      告  甲Ｐ○    住臺中市.
            兼張金泉之承受訴.
上列十七人
訴訟代理人  甲○○    住台中市.
被      告  Ｉ○○    住臺中縣.
            ｔ○○    住臺中市.
            ｌ○○    住臺中市.
            ｋ○○    住臺中市.
            甲丑○    住臺中市.
            甲子○    住臺中市.
            以上五人為張金泉.
被      告  ｊ○○    住宜蘭縣.
            甲申○    住臺中市.
            甲巳○    住同上
            甲辰○    住同上
            甲乙○    住臺中市.
            乙Ｓ○    住桃園縣.
            乙Ｒ○    住台中市.
            乙Ｑ○    住同上
            乙Ｐ○    住南投縣.
            乙Ｏ○    住台北縣鶯歌鎮○○路413巷34弄4號
            乙Ｍ○○  住同上
            乙Ｎ○    住桃園縣.
            以上三人為Ｏ○○.
被      告  乙Ｔ○    住台中市.
            乙Ｕ○    住台中縣.
                        巷53.
兼  上二人
法定代理人  乙Ｖ○    住台中市.
            以上三人為乙戊○.
上列當事人間請求分割遺產事件，本院於民國97年2月18日言詞
辯論終結，判決如下：
    主      文
如附表一編號１繼承人欄之被告乙Ｇ○等人，應就其被繼承人張
臭所有坐落臺中市○○區○○段六四地號、地目建、面積一千
九百六十六點一九平方公尺、應有部分八分之一之土地，辦理繼
承登記。
被告ｄ○○應就其被繼承人張天送所有坐落臺中市○○區○○段
六四地號、地目建、面積一千九百六十六點一九平方公尺、應有
部分一百二十分之一之土地，辦理繼承登記。
被告地○○○、乙未○、Ｅ○○、乙巳○、乙辰○、甲ｚ○、乙
午○、乙甲○、乙丑○、乙癸○應就其被繼承人楊張阿笑所有坐
落臺中市○○區○○段六四地號、地目建、面積一千九百六十六
點一九平方公尺、應有部分一百四十四分之一之土地，辦理繼承
登記。
被告ｔ○○、ｌ○○、ｋ○○、甲丑○、甲子○、甲Ｐ○應就其
被繼承人張金泉所有坐落臺中市○○區○○段六四地號、地目建
、面積一千九百六十六點一九平方公尺、應有部分一百四十四分
之一之土地，辦理繼承登記。
兩造共有前項地號土地全部准予變賣，所得價金，按附表一所示
應有部分比例分配之。
訴訟費用按附表二所示之比例負擔。
    事實及理由
壹、程序部分：
一、按當事人死亡者，訴訟程序在有繼承人承受其訴訟以前當然
    停止。又承受訴訟人，於得為承受者，應即為承受之聲明，
    民事訴訟法第168條、第175條分別定有明文。本件原告民國
    95年8月30日起訴後，被告乙戊○、Ｏ○○、張金泉分別於
    95年12月10日、95年11月25日、95年12月4日死亡，被告乙
    Ｔ○、乙Ｕ○、乙Ｖ○為乙戊○之繼承人，被告乙Ｏ○、乙
    Ｍ○○、乙Ｎ○為Ｏ○○之繼承人，被告ｔ○○、ｌ○○、
    ｋ○○、甲丑○、甲子○、甲Ｐ○為張金泉之繼承人，此有
    原告提出之戶籍謄本及繼承系統表在卷可參，是原告聲明由
    上開繼承人承受訴訟，核無不合，應予准許。
二、本件被告除甲ｓ○○、乙子○○、甲天○、ｅ○○、甲ｘ○○、ｓ○○、甲Ｘ○、甲Ｗ○、ｆ○○、ｐ○○、ｑ○○、
    Ｑ○○、乙Ｋ○、黃何貴、午○○、申○○、未○○、甲寅
    ○、乙黃○、酉○○、ｄ○○、甲戌○、甲宙○、Ｚ○○、
    甲Ｐ○等25人以外，均未於最後言詞辯論期日到庭，均核無
    民事訴訟法第386條各款所列情形，爰依原告之聲請，由原
    告一造辯論而為判決。
貳、實體部分：
一、原告方面：
（一）坐落臺中市○○區○○段64地號土地（面積1966.19平方
      公尺、地目建、權利範圍：全部，下稱系爭土地）原為原
      告與被告甲Ｏ○、甲Ｎ○、甲丙○、Ｌ○○、甲戌○、甲
      Ｒ○、甲Ｓ○、甲Ｑ○、甲戊○、甲Ｅ○、甲Ｆ○、甲Ｕ
      ○、Ｑ○○、甲ｗ○○、亥○○、天○○、午○○、申○○、未○○、申○○、ｗ○○、甲宙○、甲寅○、宇○○
      、乙黃○、甲Ｐ○、Ｚ○○、酉○○、Ｉ○○等人，及張
      臭、張天送、張金璋、張金泉、楊張阿笑、蘇張萍等人
      共有。嗣共有人甲丙○已將其應有部分移轉與被告ｗ○○
      、ｊ○○、甲乙○、甲辰○、甲巳○、甲申○；張金璋死
      亡後，其對於系爭土地之權利，由被告ｆ○○、ｐ○○、
      ｑ○○三人辦妥繼承登記；蘇張萍死亡後，其對於系爭土
      地之權利，由被告乙Ｋ○辦妥繼承登記，各共有人應有部
      分如附表一所示。系爭土地若於張臭、張天送、張金泉
      、楊張阿笑之繼承人辦理繼承後，共有人人數將近200人
      ，若按原物分割，則多數共有人所分得之土地面積極小，
      顯難發揮土地之經濟效用，是本件宜以變賣之分割方式分
      割，所得價金按附表一所示共有人應有部分比例分配之，
      較能使系爭土地發揮較高之經濟效用。
（二）原共有人張臭死亡後，其對於系爭土地之權利，由如附
      表一編號１繼承人欄之被告乙Ｇ○等人共同繼承，為分割
      之故，乃併訴請其等辦理繼承登記。
（三）原共有人張天送死亡後，其對於系爭土地之權利，原應由
      ｄ○○、甲Ｋ○、甲Ｊ○、甲Ｖ○、甲卯○、甲Ｉ○、乙
      亥○、乙酉○等人共同繼承，惟其等於94年8月8日協議分
      割被繼承人張天送之遺產，而將張天送遺產中系爭土地應
      有部分120分之1部分，約定分歸ｄ○○1人繼承，為分割
      之故，併訴請ｄ○○辦理繼承登記。
（四）原共有人楊張阿笑死亡後，其對於系爭土地之權利，由被
      告地○○○、乙未○、Ｅ○○、乙巳○、乙辰○、甲ｚ○
      、乙午○、乙甲○、乙丑○、乙癸○共同繼承，為分割之
      故，併訴請其等辦理繼承登記。
（五）原共有人張金泉於原告起訴後之95年12月4日死亡，其對
      於系爭土地之權利，由被告ｔ○○、ｌ○○、ｋ○○、甲
      丑○、甲子○、甲Ｐ○共同繼承，為分割之故，併訴請其
      等辦理繼承登記。並聲明：如主文所示，訴訟費用由被告
      負擔。
二、被告方面：
（一）被告甲ｓ○○、乙子○○、甲天○、ｅ○○、甲ｘ○○、
      ｓ○○、甲Ｘ○、甲Ｗ○、ｄ○○、甲戌○、Ｑ○○、甲
      ｗ○○、午○○、未○○、申○○、甲宙○、甲寅○、乙
      黃○、甲Ｐ○、Ｚ○○、酉○○、乙Ｋ○、ｆ○○、ｐ○○、ｑ○○則以：被告等之應有部分所分得之土地足以為
      獨立建築，不宜變價分割，而應原物分割。分割方式則如
      96年11月21日庭呈分割圖，即將系爭土地東南角Ａ部分面
      積245.7平方公尺，分歸張臭之繼承人公同共有，Ｂ部
      分面積235.1平方公尺，分歸張爐興之繼承人共有，其餘
      Ｃ部分面積1485.39平方公尺，分歸共他共有人共有（參
      本院卷第八卷96年11月21日被告Ｑ○○等人之陳報狀）等
      語。並聲明：原告之訴駁回。
（二）被告甲Ｏ○、甲Ｎ○、Ｌ○○、亥○○、天○○、ｊ○○
      、甲乙○、甲辰○、甲巳○、甲申○未於最後言詞辯論期
      日到庭，惟據其之前具狀或到庭陳述以：同意變價分割等
      語。並聲明：原告之訴駁回。
（三）其餘被告未於言詞辯論期日到場，亦未提出書狀，作何聲
      明或陳述。
三、得心證之理由：
（一）原告主張系爭土地原為原告與共有人即被告甲Ｏ○、甲Ｎ
      ○、甲丙○、Ｌ○○、甲戌○、甲Ｒ○、甲Ｓ○、甲Ｑ○
      、甲戊○、甲Ｅ○、甲Ｆ○、甲Ｕ○、Ｑ○○、甲ｗ○○
      、亥○○、天○○、午○○、申○○、未○○、申○○、
      ｗ○○、甲宙○、甲寅○、宇○○、乙黃○、甲Ｐ○、Ｚ
      ○○、酉○○、Ｉ○○等人，及張臭、張天送、張金璋
      、張金泉、楊張阿笑、蘇張萍等人共有。嗣共有人甲丙○
      已將其應有部分移轉與被告ｗ○○、ｊ○○、甲乙○、甲
      辰○、甲巳○、甲申○；張金璋死亡後，其對於系爭土地
      之權利，由被告ｆ○○、ｐ○○、ｑ○○三人辦妥繼承登
      記；蘇張萍死亡後，其對於系爭土地之權利，由被告乙Ｋ
      ○辦妥繼承登記。另張臭於23年10月31日死亡，由如附
      表一編號１繼承人欄所示之被告乙Ｇ○等145人繼承，惟
      尚未辦理繼承登記；張天送於94年3月11日死亡，其對於
      系爭土地之權利，經其繼承人ｄ○○、甲Ｋ○、甲Ｊ○、
      甲Ｖ○、甲卯○、甲Ｉ○、乙亥○、乙酉○等人於94年8
      月8日協議分割由被告ｄ○○繼承，惟尚未辦理繼承登記
      ；楊張阿笑於92年6月10日死亡，由被告地○○○、乙未
      ○、Ｅ○○、乙巳○、乙辰○、甲ｚ○、乙午○、乙甲○
      、乙丑○、乙癸○繼承，惟尚未辦理繼承登記；張金泉於
      95年12月4日死亡，由被告ｔ○○、ｌ○○、ｋ○○、甲
      丑○、甲子○、甲Ｐ○繼承，惟尚未辦理繼承登記，各共
      有人應有部分如附表一所示等情，有系爭土地登記謄本、
      地籍圖、戶籍謄本、繼承系統表、被告ｄ○○等人遺產分
      割協議書（本院卷第四卷96年1月10日被告ｄ○○委任狀
      附件）等在卷可稽，堪信真實。
（二）原告主張系爭土地因依其使用目的並無不能分割之情事，
      且兩造間亦未訂有不可分割之約定等情，為到庭之被告所
      不爭執。又共有人就共有物之分割方法不能達成協議者，
      任何共有人得請求法院判決分割共有物，民法第824條第2
      項定有明文；分割共有物既對物之權利有所變動，即屬處
      分行為之一種，凡因繼承於登記前已取得不動產物權者，
      其取得雖受法律之保護，不以其未經繼承登記而否認其權
      利，但繼承人如欲分割其因繼承而取得公同共有之遺產，
      因屬於處分行為，依民法第759條規定，自非先經繼承登
      記，不得為之，且為訴訟經濟計，當事人一訴請求辦理繼
      承登記後再為分割，並無不可。系爭土地原共有人張臭
      應有部分八分之一，其於23年10月31日死亡，由如附表一
      編號１繼承人欄所示之被告乙Ｇ○等145人繼承，惟尚未
      辦理繼承登記；張天送應有部分一百二十分之一，其於94
      年3月11日死亡，其對於系爭土地之權利由被告ｄ○○繼
      承，惟尚未辦理繼承登記；楊張阿笑於92年6月10日死亡
      ，由被告地○○○、乙未○、Ｅ○○、乙巳○、乙辰○、
      甲ｚ○、乙午○、乙甲○、乙丑○、乙癸○繼承，惟尚未
      辦理繼承登記；張金泉於95年12月4日死亡，由被告ｔ○○、ｌ○○、ｋ○○、甲丑○、甲子○、甲Ｐ○繼承，惟
      尚未辦理繼承登記。則原告求為判決如附表一編號１繼承
      人欄之被告乙Ｇ○等145人，就其被繼承人張臭就系爭
      土地應有部分八分之一辦理繼承登記，及被告ｄ○○，就
      其被繼承人張天送就系爭土地應有部分一百二十分之一辦
      理繼承登記，及被告地○○○、乙未○、Ｅ○○、乙巳○
      、乙辰○、甲ｚ○、乙午○、乙甲○、乙丑○、乙癸○，
      就其被繼承人楊張阿笑就系爭土地應有部分一百四十四分
      之一辦理繼承登記，及被告ｔ○○、ｌ○○、ｋ○○、甲
      丑○、甲子○、甲Ｐ○，就其被繼承人張金泉就系爭土地
      應有部分一百四十四分之一辦理繼承登記，揆諸前揭說明
      ，為有理由，爰判決如主文第1至第4項所示。
（三）按法院就共有物為裁判分割時，應考慮公平、當事人聲明
      、應有部分比例與實際是否相當、共有物之客觀情狀、共
      有物之性質、共有物之價格與經濟價值、共有利益、各共
      有人主觀因素與使用現狀、各共有人之利害關係等因素；
      又究以原物分割或變價分割為適當，法院除應斟酌上述因
      素外，不受共有人所主張分割方法之拘束。本件原告主張
      變價分割；被告甲Ｏ○、甲Ｎ○、Ｌ○○、亥○○、天○○、ｊ○○、甲乙○、甲辰○、甲巳○、甲申○等人同意
      原告變價分割；被告甲ｓ○○、乙子○○、甲天○、ｅ○○、甲ｘ○○、ｓ○○、甲Ｘ○、甲Ｗ○、ｄ○○、甲戌
      ○、Ｑ○○、甲ｗ○○、午○○、未○○、申○○、甲宙
      ○、甲寅○、乙黃○、甲Ｐ○、Ｚ○○、酉○○、乙Ｋ○
      、ｆ○○、ｐ○○、ｑ○○等人則主張應原物分割；至於
      其他被告均未表示任何意見。經查：
    (1)系爭土地共有人間就分割之方式有不同意見，玆分析其人
      數及所占應有部分面積如下：
      請求變價分割者，計有原告及被告甲Ｏ○、甲Ｎ○、Ｌ
        ○○、亥○○、天○○、ｊ○○、甲乙○、甲辰○、甲
        巳○、甲申○等11人，應有部分（即附表一編號２至４
        、、、、至）合計144000分之88259，即占
        全體之61.3 %（計至小數點下一位四捨五入，下同）。
      請求原物分割者，其中被告ｄ○○、甲戌○、Ｑ○○、
        甲ｗ○○、午○○、未○○、申○○、甲宙○、甲寅○
        、乙黃○、甲Ｐ○（不含其與被告ｔ○○、ｌ○○、ｋ
        ○○、甲丑○、甲子○共同繼承之部分，即不含附表一
        編號，僅計算編號之部分）、Ｚ○○、酉○○、乙
        Ｋ○、ｆ○○、ｐ○○、ｑ○○等17人，應有部分（即
        附表一編號５、６、、、至、、、至
        、至）合計僅144000分之13700，即僅占全體之9.
        5%。
      未到庭表示任何意見之被告，除張臭、張金泉之繼承
        人以外者，計有被告甲Ｒ○、甲Ｓ○、甲Ｑ○、甲戊○
        、甲Ｅ○、甲Ｆ○、甲Ｕ○、地○○○、乙未○、Ｅ○○、乙巳○、乙辰○、甲ｚ○、乙午○、乙甲○、乙丑
        ○、乙癸○、ｗ○○、宇○○、祈興國等20人，應有部
        分（即附表一編號７至、、、、）合計1440
        00分之23041，即占全體之16%。
      附表一編號１原共有人張臭之應有部分八分之一，雖
        有其中繼承人即被告甲ｓ○○、乙子○○、甲天○、ｅ
        ○○、甲ｘ○○、ｓ○○、甲Ｘ○、甲Ｗ○等8人主張
        原物分割，惟其餘繼承人即被告乙Ｇ○等137人均未表
        示意見，是被告甲ｓ○○等8人之主張，無從拘束其他
        137人之公同共有人。另附表一編號原共有人張金泉
        之應有部分一百四十四分之一，雖有其中繼承人即被告
        賴張完主張原物分割，惟其餘繼承人即被告ｔ○○、ｌ
        ○○、ｋ○○、甲丑○、甲子○均未表示意見，是被告
        賴張完之主張，無從拘束其他5人之公同共有人。
      是以，共有人之間請求變價分割者之應有部分已占61.3
        %（若包含除張臭、張金泉之繼承人外之未到庭表示
        任何意見之被告，應有部分已占77.3 %，超過四分之三
        ）。反觀主張原物分割而有效者，應有部分僅有9.5 %
        ，未逾十分之一。故變價分割之方式，符合共有人之多
        數利益。
    (2)系爭土地上之建物情形，業據原告提出中興測量有限公司
      於95年10月20日所製之現況成果圖、地籍套繪成果圖在卷
      可稽，並經本院於96年3月29日勘驗現場結果，其上有磚
      造建物6棟（即勘驗附圖中之地籍套繪成果圖A、B、D、E
      、F 、G）、簡易屋2棟（即勘驗附圖中之地籍套繪成果圖
      C、H ），另系爭土地與西屯路3段間之區域，有部分建物
      些微部分占用系爭土地（即勘驗附圖中之I、J等）等情，
      有勘驗筆錄附卷可憑。被告ｅ○○、ｆ○○、Ｑ○○主張
      上開建物中，C、D為原告所有，A、B則為甲丙○所有（A
      、B、C、D門牌均為台中市○○區○○路3段142號），現
      為被告甲辰○使用等情，為原告所不爭執；另F建物門牌
      台中市西屯區永安一巷3號為被告甲Ｏ○所有，G建物門牌
      台中市西屯區永安一巷4號為被告Ｌ○○所有等情，亦為
      兩造所不爭執。而原告及被告甲辰○、甲Ｏ○、Ｌ○○皆
      主張變價分割，甲丙○亦曾到庭主張願意變價分割，是以
      上揭A、B、C、D、F、G建物若因變價分割而拆除，自無損
      害共有人利益之可言。又E建物（無門牌）雖據訴外人莊
      月裡陳稱現由其使用，該建物係其岳父即訴外人張春盛向
      被告甲Ｓ○租地所建，惟並無其他證據證據其現仍有合法
      權源使用；而I建物門牌台中市西屯區永安一巷2號雖據訴
      外人謝工成陳稱現由其使用，該建物係向訴外人張萬得等
      人承租，租金付到民國60幾年，故亦無其他證據證據其現
      仍有合法權源使用，是以上揭E、I建物若因變價分割而拆
      除，亦無損害共有人之利益可言。至於H建物為簡易鐵皮
      屋，經濟價值有限，據被告Ｑ○○稱係由被告ｗ○○所蓋
      ，為原告所不爭執，然被告ｗ○○並未到庭表示意見，故
      該H建物若因變價分割而拆除，對全體共有人之損害自屬
      甚微。
    (3)被告ｄ○○、甲戌○、Ｑ○○、甲ｗ○○、午○○、未○○、申○○、甲宙○、甲寅○、乙黃○、甲Ｐ○（不含其
      與被告ｔ○○、ｌ○○、ｋ○○、甲丑○、甲子○共同繼
      承之部分）、Ｚ○○、酉○○、乙Ｋ○、ｆ○○、ｐ○○
      、ｑ○○等17人主張原物分割，依其前述合計之應有部分
      換算面積後，達187.1平方公尺（1966.19÷144000×1370
      0=187.1），雖足夠獨立建築，惟依其於96年11月21日庭
      呈之分割方案，所欲分配之面積達235.1平方公尺，顯與
      其應有部分面積不符，其亦未釋明「張爐興」之所有繼承
      人是否皆主張原物分割，是其分割方案關於面積之部分，
      已無可採。又該方案將渠等及張臭繼承人之部分欲分割
      之區域（即96年11月21日庭呈分割圖Ｂ、Ａ部分），置於
      面臨安和路段，就其餘共有人可分得之部分，僅泛劃為Ｃ
      部分，未考慮其餘共有人是否有意願繼續保持共有，已有
      未洽，且Ｃ部分呈Ｌ形，須分擔較多未面臨聯外道路區塊
      之比例，對其餘共有人亦欠公平，仍無可採。至於張臭
      之繼承人145人之中，僅有被告甲ｓ○○、乙子○○、甲
      天○、ｅ○○、甲ｘ○○、ｓ○○、甲Ｘ○、甲Ｗ○等8
      人主張原物分割，惟其餘繼承人即被告乙Ｇ○等137人均
      未表示意見，自難擬制渠等亦願意為原物分割而可將張臭
      之應有部分分割於同一處所。且張臭之應有部分換算
      面積後，雖達245.8平方公尺（1966. 19×1/8=245.8），
      惟有多達145人公同共有，縱於本件為原物分割，將來再
      為原物分割恐有窒礙難行之虞。是以系爭土地若採原物分
      割，並非妥適。
    (4)本院審酌系爭土地之變價分割符合多數應有部分持有人之
      意願，地上物之拆除所生之損害微小，分配之結果對各共
      有人尚無不公，且有助於將來避免公同共有關係所生之不
      便，以及系爭土地共有人眾多致原物分割勢必造成多筆細
      碎土地，顯難發揮土地之經濟效用，又無其他優於變價分
      割利益之原物分割方案等情節，認為採原物分割顯非妥適
      ，而應採變價分割，對各共有人等較為有利。故系爭土地
      之分割，自應以變價分割為宜，爰判決如主文第5項所示
      。
四、分割共有物糾紛，核其性質，兩造本可互換地位，則原告提
    起本訴雖依法有據，然被告之應訴又係法律規定所不得不然
    ，其抗辯自為伸張或防衛權利所必要，由敗訴當事人負擔訴
    訟費用顯失公平，應由兩造依比例平均分擔訴訟費用較為允
    洽，爰判決如主文第6項所示。
五、訴訟費用負擔之依據，依民事訴訟法第78條、第80條之1、
    第85條第1項但書，判決如主文。
中    華    民    國    97    年    3     月    5     日
                  家事法庭      法  官  陳宗賢
以上正本係照原本作成。
如對本判決上訴，須於判決送達後20日內向本院提出上訴狀。（
須附繕本）
中    華    民    國    97    年    3     月    5     日
                                書記官  林素珍
附表一：臺中市○○區○○段64地號土地共有人
        及應有部分明細表
┌──┬────┬─────────────┬───┬──┐
│編號│共 有 人│繼   承   人              │應有部│備註│
│    │        │                          │分    │    │
├──┼────┼─────────────┼───┼──┤
│１  │張臭  │乙Ｇ○、玄○○○、乙Ｈ○、│1/8   │維持│
│    │        │乙Ｅ○、乙Ｊ○、乙Ｉ○、  │      │公同│
│    │        │Ｊ○○○、乙Ｄ○、乙Ｆ○、│      │共有│
│    │        │乙乙○、Ｆ○○○、乙己○、│      │    │
│    │        │乙寅○、乙庚○、乙Ｔ○、  │      │    │
│    │        │乙Ｕ○、戴春霞、乙卯○、  │      │    │
│    │        │乙丙○、巳○○○、乙丁○、│      │    │
│    │        │乙申○、乙辛○、辰○○○、│      │    │
│    │        │Ｍ○○、Ｐ○○、乙Ｏ○、  │      │    │
│    │        │乙Ｎ○、乙Ｍ○○、甲壬○、│      │    │
│    │        │甲宇○、ｖ○○、Ｎ○○、  │      │    │
│    │        │甲Ｇ○、甲ｅ○、甲ｆ○、  │      │    │
│    │        │甲ｋ○、甲ｊ○、甲ｉ○、  │      │    │
│    │        │甲ｌ○、甲ｇ○、甲ｄ○、  │      │    │
│    │        │甲己○○、甲ｔ○○、      │      │    │
│    │        │甲ｈ○、甲癸○、甲ｑ○○、│      │    │
│    │        │Ｋ○○、甲ｒ○○、ｒ○○、│      │    │
│    │        │Ｇ○○、ｈ○○、ｘ○○、  │      │    │
│    │        │ｙ○○、甲亥○、甲庚○、  │      │    │
│    │        │張源、張森、甲甲○、  │      │    │
│    │        │ｚ○○、Ｙ○○、甲Ｄ○、  │      │    │
│    │        │甲Ｂ○、乙戌○○、甲Ｌ○、│      │    │
│    │        │甲Ｈ○、甲Ｙ○、乙地○、  │      │    │
│    │        │乙宙○、乙宇○、乙玄○、  │      │    │
│    │        │乙天○、乙Ａ○、Ｘ○○、  │      │    │
│    │        │甲Ｃ○、甲Ａ○、甲玄○、  │      │    │
│    │        │甲黃○、甲ｂ○、甲ａ○、  │      │    │
│    │        │甲地○、ｉ○○、Ｄ○○、  │      │    │
│    │        │甲Ｚ○、ａ○○、甲Ｍ○、  │      │    │
│    │        │ｃ○○、壬○○○、Ｓ○○、│      │    │
│    │        │Ａ○○、Ｈ○○、Ｂ○○、  │      │    │
│    │        │Ｕ○○、Ｖ○○、Ｗ○○、  │      │    │
│    │        │甲Ｔ○、Ｃ○○、Ｒ○○、  │      │    │
│    │        │ｏ○○、ｎ○○、甲Ｅ○、  │      │    │
│    │        │ｍ○○、甲ｙ○○、甲丁○、│      │    │
│    │        │ｕ○○、庚○○、甲ｕ○、  │      │    │
│    │        │丙○○、丁○○、丑○○、  │      │    │
│    │        │辛○○、甲ｃ○、寅○○、  │      │    │
│    │        │卯○○、己○○、戊○○、  │      │    │
│    │        │乙○○、乙Ｃ○、乙Ｓ○、  │      │    │
│    │        │乙Ｒ○、乙Ｑ○、乙Ｐ○、  │      │    │
│    │        │ｂ○○、癸○○○、甲ｏ○、│      │    │
│    │        │甲ｍ○、甲ｎ○、甲ｐ○、  │      │    │
│    │        │戌○○、乙Ｂ○、甲未○、  │      │    │
│    │        │甲午○、甲酉○、乙Ｌ○○、│      │    │
│    │        │子○○、黃○○、Ｔ○、    │      │    │
│    │        │甲ｓ○○、乙子○○、      │      │    │
│    │        │甲天○、ｅ○○、甲ｘ○○、│      │    │
│    │        │ｓ○○、甲Ｘ○、甲Ｗ○。  │      │    │
│    │        │                          │      │    │
├──┼────┼─────────────┼───┼──┤
│２  │甲Ｏ○  │                          │1/32  │    │
├──┼────┼─────────────┼───┼──┤
│３  │甲Ｎ○  │                          │1/32  │    │
├──┼────┼─────────────┼───┼──┤
│４  │Ｌ○○  │                          │1/8   │    │
├──┼────┼─────────────┼───┼──┤
│５  │張天送  │ｄ○○                    │1/120 │    │
├──┼────┼─────────────┼───┼──┤
│６  │甲戌○  │                          │1/120 │    │
├──┼────┼─────────────┼───┼──┤
│７  │甲Ｒ○  │                          │1/840 │    │
├──┼────┼─────────────┼───┼──┤
│８  │甲Ｓ○  │                          │1/840 │    │
├──┼────┼─────────────┼───┼──┤
│９  │甲Ｑ○  │                          │1/840 │    │
├──┼────┼─────────────┼───┼──┤
│１０  │甲戊○  │                          │1/840 │    │
├──┼────┼─────────────┼───┼──┤
│  │甲Ｅ○  │                          │1/840 │    │
├──┼────┼─────────────┼───┼──┤
│  │甲Ｆ○  │                          │1/840 │    │
├──┼────┼─────────────┼───┼──┤
│  │甲Ｕ○  │                          │1/840 │    │
├──┼────┼─────────────┼───┼──┤
│  │張金泉  │ｔ○○、ｌ○○、ｋ○○    │1/144 │維持│
│    │        │甲丑○、甲子○、甲Ｐ○    │      │公同│
│    │        │                          │      │共有│
├──┼────┼─────────────┼───┼──┤
│  │Ｑ○○  │                          │1/144 │    │
├──┼────┼─────────────┼───┼──┤
│  │楊張阿笑│地○○○、乙未○、Ｅ○○、│1/144 │維持│
│    │        │乙巳○、乙辰○、甲ｚ○、  │      │公同│
│    │        │乙午○、乙甲○、乙丑○、  │      │共有│
│    │        │乙癸○                    │      │    │
├──┼────┼─────────────┼───┼──┤
│  │甲ｗ○○│                          │1/360 │    │
├──┼────┼─────────────┼───┼──┤
│  │亥○○  │                          │1/360 │    │
├──┼────┼─────────────┼───┼──┤
│  │天○○  │                          │1/360 │    │
├──┼────┼─────────────┼───┼──┤
│  │午○○  │                          │1/480 │    │
├──┼────┼─────────────┼───┼──┤
│  │未○○  │                          │1/480 │    │
├──┼────┼─────────────┼───┼──┤
│  │申○○  │                          │1/480 │    │
├──┼────┼─────────────┼───┼──┤
│  │ｗ○○  │                          │13514/│    │
│    │        │                          │96000 │    │
├──┼────┼─────────────┼───┼──┤
│  │甲宙○  │                          │1/120 │    │
├──┼────┼─────────────┼───┼──┤
│  │甲寅○  │                          │1/120 │    │
├──┼────┼─────────────┼───┼──┤
│  │宇○○  │                          │1/480 │    │
├──┼────┼─────────────┼───┼──┤
│  │乙黃○  │                          │1/144 │    │
├──┼────┼─────────────┼───┼──┤
│  │甲Ｐ○  │                          │1/144 │    │
├──┼────┼─────────────┼───┼──┤
│  │Ｚ○○  │                          │1/120 │    │
├──┼────┼─────────────┼───┼──┤
│  │酉○○  │                          │1/120 │    │
├──┼────┼─────────────┼───┼──┤
│  │甲ｖ○○│                          │51/   │    │
│    │        │                          │16000 │    │
├──┼────┼─────────────┼───┼──┤
│  │祈興國  │                          │30/   │    │
│    │        │                          │16000 │    │
├──┼────┼─────────────┼───┼──┤
│  │乙Ｋ○  │                          │1/120 │    │
├──┼────┼─────────────┼───┼──┤
│  │ｆ○○  │                          │1/432 │    │
├──┼────┼─────────────┼───┼──┤
│  │ｐ○○  │                          │1/432 │    │
├──┼────┼─────────────┼───┼──┤
│  │ｑ○○  │                          │1/432 │    │
├──┼────┼─────────────┼───┼──┤
│  │ｊ○○  │                          │8/96  │    │
├──┼────┼─────────────┼───┼──┤
│  │甲乙○  │                          │8/96  │    │
├──┼────┼─────────────┼───┼──┤
│  │甲辰○  │                          │8/96  │    │
├──┼────┼─────────────┼───┼──┤
│  │甲巳○  │                          │8/96  │    │
├──┼────┼─────────────┼───┼──┤
│  │甲申○  │                          │8/96  │    │
└──┴────┴─────────────┴───┴──┘
附表二：訴訟費用分擔比例
┌──┬─────────────┬────┐
│編號│被 告                     │分擔比例│
├──┼─────────────┼────┤
│１  │乙Ｇ○、玄○○○、乙Ｈ○、│1/8     │
│    │乙Ｅ○、乙Ｊ○、乙Ｉ○、  │（共同  │
│    │Ｊ○○○、乙Ｄ○、乙Ｆ○、│ 負擔） │
│    │乙乙○、Ｆ○○○、乙己○、│        │
│    │乙寅○、乙庚○、乙Ｔ○、  │        │
│    │乙Ｕ○、戴春霞、乙卯○、  │        │
│    │乙丙○、巳○○○、乙丁○、│        │
│    │乙申○、乙辛○、辰○○○、│        │
│    │Ｍ○○、Ｐ○○、乙Ｏ○、  │        │
│    │乙Ｎ○、乙Ｍ○○、甲壬○、│        │
│    │甲宇○、ｖ○○、Ｎ○○、  │        │
│    │甲Ｇ○、甲ｅ○、甲ｆ○、  │        │
│    │甲ｋ○、甲ｊ○、甲ｉ○、  │        │
│    │甲ｌ○、甲ｇ○、甲ｄ○、  │        │
│    │甲己○○、甲ｔ○○、      │        │
│    │甲ｈ○、甲癸○、甲ｑ○○、│        │
│    │Ｋ○○、甲ｒ○○、ｒ○○、│        │
│    │Ｇ○○、ｈ○○、ｘ○○、  │        │
│    │ｙ○○、甲亥○、甲庚○、  │        │
│    │張源、張森、甲甲○、  │        │
│    │ｚ○○、Ｙ○○、甲Ｄ○、  │        │
│    │甲Ｂ○、乙戌○○、甲Ｌ○、│        │
│    │甲Ｈ○、甲Ｙ○、乙地○、  │        │
│    │乙宙○、乙宇○、乙玄○、  │        │
│    │乙天○、乙Ａ○、Ｘ○○、  │        │
│    │甲Ｃ○、甲Ａ○、甲玄○、  │        │
│    │甲黃○、甲ｂ○、甲ａ○、  │        │
│    │甲地○、ｉ○○、Ｄ○○、  │        │
│    │甲Ｚ○、ａ○○、甲Ｍ○、  │        │
│    │ｃ○○、壬○○○、Ｓ○○、│        │
│    │Ａ○○、Ｈ○○、Ｂ○○、  │        │
│    │Ｕ○○、Ｖ○○、Ｗ○○、  │        │
│    │甲Ｔ○、Ｃ○○、Ｒ○○、  │        │
│    │ｏ○○、ｎ○○、甲Ｅ○、  │        │
│    │ｍ○○、甲ｙ○○、甲丁○、│        │
│    │ｕ○○、庚○○、甲ｕ○、  │        │
│    │丙○○、丁○○、丑○○、  │        │
│    │辛○○、甲ｃ○、寅○○、  │        │
│    │卯○○、己○○、戊○○、  │        │
│    │乙○○、乙Ｃ○、乙Ｓ○、  │        │
│    │乙Ｒ○、乙Ｑ○、乙Ｐ○、  │        │
│    │ｂ○○、癸○○○、甲ｏ○、│        │
│    │甲ｍ○、甲ｎ○、甲ｐ○、  │        │
│    │戌○○、乙Ｂ○、甲未○、  │        │
│    │甲午○、甲酉○、乙Ｌ○○、│        │
│    │子○○、黃○○、Ｔ○、    │        │
│    │甲ｓ○○、乙子○○、      │        │
│    │甲天○、ｅ○○、甲ｘ○○、│        │
│    │ｓ○○、甲Ｘ○、甲Ｗ○。  │        │
├──┼─────────────┼────┤
│２  │甲Ｏ○                    │1/32    │
├──┼─────────────┼────┤
│３  │甲Ｎ○                    │1/32    │
├──┼─────────────┼────┤
│４  │Ｌ○○                    │1/8     │
├──┼─────────────┼────┤
│５  │ｄ○○                    │1/120   │
├──┼─────────────┼────┤
│６  │甲戌○                    │1/120   │
├──┼─────────────┼────┤
│７  │甲Ｒ○                    │1/840   │
├──┼─────────────┼────┤
│８  │甲Ｓ○                    │1/840   │
├──┼─────────────┼────┤
│９  │甲Ｑ○                    │1/840   │
├──┼─────────────┼────┤
│１０  │甲戊○                    │1/840   │
├──┼─────────────┼────┤
│  │甲Ｅ○                    │1/840   │
├──┼─────────────┼────┤
│  │甲Ｆ○                    │1/840   │
├──┼─────────────┼────┤
│  │甲Ｕ○                    │1/840   │
├──┼─────────────┼────┤
│  │ｔ○○、ｌ○○、ｋ○○    │1/144   │
│    │甲丑○、甲子○、甲Ｐ○    │（共同  │
│    │                          │負擔）  │
├──┼─────────────┼────┤
│  │Ｑ○○                    │1/144   │
├──┼─────────────┼────┤
│  │地○○○、乙未○、Ｅ○○、│1/144   │
│    │乙巳○、乙辰○、甲ｚ○、  │（共同  │
│    │乙午○、乙甲○、乙丑○、  │負擔）  │
│    │乙癸○                    │        │
├──┼─────────────┼────┤
│  │甲ｗ○○                  │1/360   │
├──┼─────────────┼────┤
│  │亥○○                    │1/360   │
├──┼─────────────┼────┤
│  │天○○                    │1/360   │
├──┼─────────────┼────┤
│  │午○○                    │1/480   │
├──┼─────────────┼────┤
│  │未○○                    │1/480   │
├──┼─────────────┼────┤
│  │申○○                    │1/480   │
├──┼─────────────┼────┤
│  │ｗ○○                    │13514/  │
│    │                          │96000   │
├──┼─────────────┼────┤
│  │甲宙○                    │1/120   │
├──┼─────────────┼────┤
│  │甲寅○                    │1/120   │
├──┼─────────────┼────┤
│  │宇○○                    │1/480   │
├──┼─────────────┼────┤
│  │乙黃○                    │1/144   │
├──┼─────────────┼────┤
│  │甲Ｐ○                    │1/144   │
├──┼─────────────┼────┤
│  │Ｚ○○                    │1/120   │
├──┼─────────────┼────┤
│  │酉○○                    │1/120   │
├──┼─────────────┼────┤
│  │甲ｖ○○                  │51/16000│
├──┼─────────────┼────┤
│  │祈興國                    │30/16000│
├──┼─────────────┼────┤
│  │乙Ｋ○                    │1/120   │
├──┼─────────────┼────┤
│  │ｆ○○                    │1/432   │
├──┼─────────────┼────┤
│  │ｐ○○                    │1/432   │
├──┼─────────────┼────┤
│  │ｑ○○                    │1/432   │
├──┼─────────────┼────┤
│  │ｊ○○                    │8/96    │
├──┼─────────────┼────┤
│  │甲乙○                    │8/96    │
├──┼─────────────┼────┤
│  │甲辰○                    │8/96    │
├──┼─────────────┼────┤
│  │甲巳○                    │8/96    │
├──┼─────────────┼────┤
│  │甲申○                    │8/96    │
└──┴─────────────┴────┘


司法院資訊處製作；財團法人民間司法改革基金會備份。
